臺灣高雄地方法院交通事件裁定　　　 100年度交聲字第2377號
移送機關即
原處分機關　交通部公路總局高雄區監理所
異　議　人
即受處分人　林育霖
上列受處分人因違反道路交通管理處罰條例案件，對於交通部公
路總局高雄區監理所民國100 年11月29日所為之處分（原處分案
號：高監自裁字第裁80-N00000000號），聲明異議，本院裁定如
下：
    主  文
異議駁回。
    理  由
一、原處分意旨略以：本件聲明異議人即受處分人林育霖於民國
    98年9 月26日下午9 時25分許，駕駛車牌號碼為ZA-5067 號
    自用小客車，行經高雄市○○區○○路與八德西路口，經警
    測得其呼氣酒精濃度達每公升0.83毫克，因「汽車駕駛人酒
    精濃度超過規定標準（0.55以上）因而致人受傷」之違規，
    經高雄市政府警察局交通警察隊仁武分隊員警以高警交字第
    N00000000 號違反道路交通管理事件通知單（下稱系爭通知
    單）當場舉發，嗣經原處分機關以異議人違反道路交通管理
    處罰條例第35條第1 項第1 款、第24條規定，依道路交通管
    理事件統一裁罰基準及處理細則第43、44、67條規定，於10
    0 年11月29日，以高監自裁字第裁80-N00000000號裁決書（
    下稱系爭裁決書）裁處異議人罰鍰新臺幣（下同）42,640元
    ，吊扣駕駛執照24個月，並應參加道路交通安全講習，系爭
    裁決書於100 年11月30日送達，異議人於同日聲明異議。
二、聲明異議意旨略以：異議人違背交通安全駕駛已經臺灣高雄
    地方法院檢察署檢察官為緩起訴處分，並經諭知向指定之公
    益團體、地方自治團體或社區提供70小時之義務勞務，應不
    得再為交通罰鍰，違反一罪不二罰之原則，爰聲明異議等語
    。
三、按汽車駕駛人，駕駛汽車經測試檢定有下列情形之一者，處
    15,000元以上60,000元以下罰鍰，並當場移置保管該汽車及
    吊扣其駕駛執照1 年；因而肇事致人受傷者，並吊扣其駕駛
    執照2 年：一酒精濃度超過規定標準。前項汽車駕駛人，經
    裁判確定處以罰金低於本條例第92條第3 項所訂最低罰鍰基
    準規定者，應依本條例裁決繳納不足最低罰鍰之部分。又汽
    車駕駛人，有下列情形之一者，應接受道路交通安全講習：
    二有第35條第1 項規定之情形，道路交通管理處罰條例第35
    條第1 項第1 款、第8 項及第24條第1 項第2 款分別定有明
    文。次按行政罰法第26條於100 年11月23日修正公布，並自
    同日施行，該條規定：「一行為同時觸犯刑事法律及違反行
    政法上義務規定者，依刑事法律處罰之。但其行為應處以其
    他種類行政罰或得沒入之物而未經法院宣告沒收者，亦得裁
    處之。前項行為如經不起訴處分、緩起訴處分確定或為無罪
    、免訴、不受理、不付審理、不付保護處分、免刑、緩刑之
    裁判確定者，得依違反行政法上義務規定裁處之。第1 項行
    為經緩起訴處分或緩刑宣告確定且經命向公庫或指定之公益
    團體、地方自治團體、政府機關、政府機構、行政法人、社
    區或其他符合公益目的之機構或團體，支付一定之金額或提
    供義務勞務者，其所支付之金額或提供之勞務，應於依前項
    規定裁處之罰鍰內扣抵之。前項勞務扣抵罰鍰之金額，按最
    初裁處時之每小時基本工資乘以義務勞務時數核算。依第2
    項規定所為之裁處，有下列情形之一者，由主管機關依受處
    罰者之申請或依職權撤銷之，已收繳之罰鍰，無息退還：一
    因緩起訴處分確定而為之裁處，其緩起訴處分經撤銷，並經
    判決有罪確定，且未受免刑或緩刑之宣告。二因緩刑裁判確
    定而為之裁處，其緩刑宣告經撤銷確定。」即所謂一事不二
    罰原則，究其立法理由，一行為同時觸犯刑事法律及違反行
    政法上義務規定時，由於刑罰與行政罰同屬對不法行為之制
    裁，而刑罰之懲罰作用較強，故在處罰目的相同且處罰方式
    相同時，若依刑事法律處罰，即足資警惕時，實無一事二罰
    再處行政罰之必要；且刑事法律處罰，由法院依法定程序為
    之，較符合正當法律秩序，應予優先適用，但罰鍰以外之沒
    入或其他種類行政罰，因兼具維護公共秩序之作用，為達行
    政目的，行政機關仍得併予裁處。從而，汽車駕駛人之酒後
    駕車行為，經測試檢定酒精濃度超過規定標準時，其既違反
    道路交通管理處罰條例第35條第1 項第1 款所定之行政法上
    義務，同時又觸犯刑法第185 條之3 公共危險罪之刑事法律
    ，則道路交通主管處罰機關除依上開行政罰法第26條第1 項
    但書規定，得對異議人處以其他種類行政罰之情形外，關於
    罰鍰部分，則應依行政罰法第26條第1 項前段及道路交通管
    理處罰條例第10條規定，移送地方法院檢察署處理，於移送
    後，則依其刑事部分處理方式，決定就行政罰鍰部分得否全
    額裁處或予以扣抵。
四、經查：
    (一)本件異議人飲酒後駕駛車牌號碼ZA-5067 號自小客車，於
      98年9 月26日下午9 時25分許，在高雄市○○區○○路與
      八德西路口，因車禍肇事致人受傷，經警到場檢測其呼氣
      酒精濃度每公升達0.83毫克，超過標準之事實，為異議人
      所不否認，復有臺灣高雄地方法院檢察署檢察官98年度偵
      字第32842 號緩起訴處分書1 份在卷可考，是異議人「汽
      車駕駛人酒精濃度超過規定標準（0.55以上）因而致人受
      傷」之違規事實堪以認定。
    (二)異議人飲酒後呼氣酒精濃度達每公升0.83毫克之行為因而
      致人於傷，同時違反道路交通管理處罰條例第35條第1 項
      第1 款及刑法第185 條之3 ，其刑事部分業經臺灣高雄地
      方法院檢察署檢察官於98年11月18日以98年度偵字第3284
      2 號為緩起訴處分，期間為1 年，異議人並應於緩起訴屆
      滿3 個月前，履行向指定之公益團體、地方自治團體或社
      區提供70小時之義務勞務，上開緩起訴處分於98年12月7
      日確定，並自同日起算緩起訴期間，緩起訴期滿日為99年
      12月6 日，異議人於99年6 月3 日已履行70小時義務勞務
      等情，亦有上開緩起訴處分書及臺灣高等法院被告前案紀
      錄表各1 份在卷可參，足以認定。
    (三)惟異議人所履行之前揭義務勞務70小時，經依基本工資每
      小時98元計算，為6,860 元，此有行政院勞工委員會99年
      9 月29日勞動2 字第0990131565號公告網路列印本1 份附
      卷可憑。是異議人所履行前揭緩起訴處分所命之義務勞務
      ，僅得扣抵6,860 元，低於主管機關依道路交通管理處罰
      條例第92條第3 項所定之最低罰鍰基準規定，即駕駛人其
      吐氣所含酒精濃度超過每公升0.55毫克以上或血液中酒精
      濃度超過0.11％以上，小型車最低罰鍰基準為49,500元，
      揆諸上開說明及法律規定，就罰鍰部分仍應依該條例裁決
      繳納不足最低罰鍰之部分即42,640元。
    (四)末至原處分機關裁處異議人吊扣駕駛執照24個月及參加道
      路交通安全講習部分，因屬與刑事法律處罰他種類之行政
      罰，依據行政罰法第26條第1 項但書之規定，原處分機關
      本得裁處之。
五、從而原處分機關以異議人「汽車駕駛人酒精濃度超過規定標
    準因而致人受傷」之違規行為，依道路交通管理處罰條例第
    35條第1 項第1 款、第24條之規定，以系爭裁決書裁處異議
    人罰鍰42,640元，吊扣駕駛執照24個月，並應參加道路交通
    安全講習，依據前開說明，並無不當。異議人聲明異議並無
    理由，應予駁回。
六、據上論結，應依道路交通管理處罰條例第87條第2 項、道路
    交通事件處理辦法第18條，裁定如主文。
中    華    民    國   100    年    12    月    30    日
                      交通法庭  法  官  李貞瑩
以上正本證明與原本無異。
如不服本裁定，應於送達後5 日內向本院提出抗告狀。
中    華    民    國   100    年    12    月    30    日
                                書記官  黃翔彬